【裁判字號】    92,訴,1064
【裁判日期】    920724
【裁判案由】    損害賠償
【裁判全文】
臺灣板橋地方法院民事判決  九十二年度訴字第一○六四號
    原      告  甲○○
    訴訟代理人  簡坤山律師
    被      告  楊靜原名乙○.
右當事人間損害賠償事件，本院判決如左：
    主    文
被告應給付原告新臺幣壹佰萬元及自民國九十二年六月七日起至清償日止，按年息百
分之五計算之利息。
訴訟費用由被告負擔。
    事    實
甲、原告方面：
  一、聲明：如主文所示。
  二、陳述：
      被告本是原告之夫曹文龍之助理，並於八十六年七月起至八十八年十月間，住
      在原告家中成為房客，原告視之為朋友，子女並稱被告為阿姨，原告一直認為
      夫曹文龍是個顧家的好先生、好父親，惟自九十一年九月間無意間發現曹文龍
      常於半夜在書房講電話，語氣曖眛，原告甚感奇怪，遂於九十一年九月二十八
      日在書房抽屜中找尋可疑物品，竟發現：被告之裸照一疊、被告與曹文龍
      約定以夫妻方式共同生活，曹文龍承諾於九十五年十一月十八日前與原告離婚
      ，與被告結婚之協議書，被告所寫給曹文龍之情書一紙，被告與曹文龍同
      居住處之鑰匙一支，經原告追問曹文龍，始知被告與曹文龍自八十二年底起即
      發生性關係，通姦達九年，曹文龍並幫忙被告購買臺北縣中和市○○路三十五
      號四樓之四為住處，每星期有二個晚上至該處與被告幽會。原告結婚十六年以
      來努力持家之結果，獲得竟是先生及朋友之背叛，被告故意以背於善良風俗之
      方法加損害於原告，原告精神上受有極大之痛苦，原告擔任公立醫院護理長多
      年，護理專科學校畢業，年薪一百零一萬餘元，依民法第一百九十五條第一項
      規定，請求被告賠償一百萬元。
乙、被告方面：
  一、聲明：原告之訴駁回。
  二、陳述：坦承與原告之夫曹文龍自八十二年底即有通姦之事實，前揭住處是曹文
      龍借錢給伊買的，協議書是曹文龍要求伊寫的，原證三之書信是伊寫的，伊因
      為要付房子貸款一百八十萬元，以每月薪資三萬多元，付完貸款以後，只剩下
      一萬多元當生活費，實在無力賠償原告一百萬元，被告專科畢業，曾作過業務
      助理，現為研發部助理，房子加車位共值二百七十五萬元。
    理    由
一、原告主張被告自八十二年底至九十一年九月底止，與原告之夫曹文龍通姦之事實
    ，業據原告提出戶口名簿影本、協議書、書信各一件為證，且為被告所不爭執，
    原告之夫曹文龍亦於台灣台北地方法院檢察署九十一年度他字第六四五三號妨害
    家庭案件中坦承在卷，經本院調取該卷核閱無誤，堪信原告之主張為真實。
二、按因故意或過失，不法侵害他人之權利者，負損害賠償責任，故意以背於善良風
    俗之方法，加損害於他人者亦同；又不法侵害他人之身體、健康、名譽、自由、
    信用、隱私、貞操，或不法侵害其他人格法益而情節重大者，被害人雖非財產上
    之損害，亦得請求賠償相當之金額；又上項規定，於不法侵害他人基於配偶關係
    之身分法益而情節重大者，準用之。此觀諸民法第一百八十四條第一項及民法第
    一百九十五條第一項前段、第三項規定自明。本件被告與原告之夫曹文龍相姦，
    已構成侵害原告夫妻間共同生活之美滿與幸福，干擾其婚姻關係，係侵害原告基
    於配偶關係之身分法益，且屬情節重大，原告據此請求賠償非財產上損害之慰撫
    金，即屬有據。按慰撫金之性質在於補償及調整被害人所受精神上之損害，其核
    給之標準，應斟酌加害者與被害者雙方之身分，資力與加害程度及其他各種情形
    核定之（參照最高法院五十一年台上字第二二三號判例）。爰審酌原告與被告熟
    識，並視之為朋友，被告竟與原告之夫曹文龍相姦達九年，並與曹文龍約定以夫
    妻方式共同生活，曹文龍承諾於九十五年十一月十八日前與原告離婚，與被告結
    婚，且每星期有二個晚上與曹文龍在臺北縣中和市○○路三十五號四樓之四住處
    幽會，被告嚴重破壞原告夫妻間之關係，及家庭幸福美滿，原告精神上自受有莫
    大之痛苦，查原告擔任公立醫院護理長多年，護理專科學校畢業，年薪一百零一
    萬餘元，有土地及房屋共值一千餘萬元，有畢業證書、銓敘部函、所得稅扣繳憑
    單、稅務電子閘門財產所得調件明細表足憑，有相當之社會地位；被告專科畢業
    ，曾作過業務助理，現為研發部助理，月薪三萬餘元，有土地及房屋共值二百七
    十五萬元等一切情狀，認原告請求被告賠償一百萬元為適當。從而原告請求被告
    賠償一百萬元及自起訴狀繕本送達翌日即九十二年六月七日起至清償日止，按週
    年利率百分之五計算之利息，為有理由，應予准許。
三、據上論結，本件原告之訴為有理由，並依民事訴訟法第七十八條，判決如主文。
中      華      民      國    九十二    年      七      月    二十四    日
                                  臺灣板橋地方法院民事第三庭
~B法  官  陳映如
右為正本係照原本作成。
如對本院判決上訴，須於判決送達後廿日內向本院提出上訴狀。
中      華      民      國    九十二    年      七      月    二十四    日
~B書記官  高玉彬


司法院資訊處製作；財團法人民間司法改革基金會備份。
